臺灣新北地方法院刑事裁定
111年度提字第88號
聲  請  人  姚登晉
即  被  告          

選任辯護人  張瓊勻律師                  
上列聲請人即被告因違反毒品危害防制條例案件，聲請提審，本
院裁定如下：
    主  文
聲請駁回，姚登晉解返新北地方檢察署。
    理  由
一、本件聲請意旨略以：聲請人（下簡稱被告）姚登晉遭頂埔派
    出所警員於街邊盤查，疑有違法逮捕及搜索情事，為此聲請
    提審等語。
二、按刑事訴訟法第88條第1項規定：「現行犯，不問何人得逕
    行逮捕之」，又「犯罪在實施中或實施後即時發覺者，為現
    行犯」，「因持有兇器、贓物或其他物件、或於身體、衣服
    等處露有犯罪痕跡，顯可疑為犯罪人者」，以現行犯論，刑
    事訴訟法第88條第2項、第3項第2款亦有明文。再按現行犯
    之逮捕，只要有相當理由相信被逮捕人為現行犯，即得合法
    逮捕，且相當理由之認定無需經嚴格證明而得百分之百確信
    為必要，倘執法者依當時事實及情況，客觀形成相當的相信
    ，認為被逮捕人為現行犯，應認為即成立相當理由。
三、被告於民國110年7月27日凌晨1時許，駕駛車號0000-00號自
    小客車，在新北市○○區○○路0段000號公車停等站違規停車，
    並離開車輛，經警上前檢視時，適被告返回，立即開啟車門
    坐上駕駛座，警員於被告開啟車門時發現車內有可疑物品，
    經詢問被告為何物，被告答稱為武士刀，後經警以被告違反
    社會秩序維護法、槍砲彈藥刀械管制條例，認聲請人為現行
    犯而執行逮捕，經後續搜索扣得武士刀、第一級毒品海洛因
    、第二級毒品甲基安非他命、大麻、咖啡包、第三級毒品愷
    他命、咖啡包、磅秤、夾練袋、吸食器、子彈等物，有密錄
    畫面光碟、光碟譯文、員警職務報告、逮捕拘禁通知書、搜
    索扣押筆錄及目錄表各1份在卷可參。被告雖以前揭情詞聲
    請提審，惟查：
  ㈠經本院勘驗警員所攜密錄器畫面所示，畫面顯示（01:08:37)
    警員：大哥，你的車喔?你怎麼停在外面?(01:08:43)被告：
    我去夾娃娃，剛剛才被開單而已( 被告開啟車門上車) 。(0
    1:08:49)警員：你車就這樣發著，你不怕被開走喔？(01:10
    :09)警員：你車旁邊那是甚麼吸管阿?看一下好不好?(01:11
    :02)警員：這是什麼?(01:11:04)被告：武士刀而已啊。(01
    :11:06)警員：你帶武士刀幹嘛?(01:12:05)警員：我現場有
    看到違禁品，你要不要下車?(01:12:47)警員：不要發動車
    子，我跟你說不要發動。(01:14:40)支援警力到場。(01:15
    :23)被告交付武士刀給警方。(01:25:57)警員：姚先生，因
    為你涉嫌社會秩序維護法，我現在合理懷疑你車上還有其他
    違禁品。(01:34:40)警員：我現在先請你下車，因為我怕你
    會隨時發動車輛，造成危險。(01:43:11)警員向被告告知三
    項權利。(02:03:17)其他警員到場支援。(02:03:20)警員：
    你這個武士刀就違反槍砲了，請你下車，請你下車，不然我
    要實施強制力了，請你下車有聽到嗎，我講第三次了，請你
    下車，不然我要使用強制力了，先生我現在告知你，在你車
    上看到武士刀，違反槍砲彈藥刀械管制條例，請你下車，不
    然我要使用強制力了，你在車上，我覺得你很危險。(02:04
    :30)警員使用強制力。(02:06:58)被告由車窗離開至車外，
    車門仍然關閉。有本院勘驗結果在卷可稽，與光碟譯文、員
    警職務報告、逮捕拘禁通知書所示情節相符。
　㈡依前揭查獲情節所示，本件係因自小客車(7070-YK)深夜未熄
    火，保持發動狀態，違規停車且車內無人看管。警員察覺可
    疑而上前檢視，並無違警察職權行使法規定。被告立即前來
    開啟車門時，所稱未熄火，違規停車而跨越馬路，在對面夾
    娃娃機店消費等情，實屬無謂之舉，難謂無疑，員警因此查
    證被告身分，亦非無據。員警於被告開啟車門、查證被告身
    分時，恰能以目視方式觀看前座狀況，未見員警有任何進入
    車內或伸手翻動之舉止，已難認員警有何違法搜索作為，且
    員警係因目視偶然發現車內可疑之物，此由員警當下詢問「
    這是什麼」等語自明，則員警當時係依其經驗判斷並確見有
    可疑之物，始會對被告為詢問，被告亦回答「武士刀」，未
    顯示員警有何故意規避法定聲請搜索票程序，強勢進行違法
    搜索之情事。則警員因被告之回答及現場所見，認為被告違
    法持有違禁物武士刀，屬違反社會秩序維護法、槍砲彈藥刀
    械管制條例之現行犯，而依刑事訴訟法第88條規定予以逮捕
    ，即屬有據。
  ㈢被告固指稱：警察一直要求被告下車，被告表示要等律師到
    場再下車，雙方僵持在上開地點近1個小時，警方最終已不
    耐，要求被告立刻下車否則施以強制力，被告期間一再對警
    察反錄影並聯絡律師，警方無視被告已提出需要律師辯護的
    要求，直接對被告雙眼噴灑辣椒水，並有多名警力將手伸入
    車內將被告拉出車外，被告期間一直用水噴自己雙眼，以降
    低疼痛感，並抵抗警察的拉扯，警察再度被被告噴辣椒水，
    等情。然依刑事訴訟法第90條規定：被告抗拒拘提、逮捕或
    脫逃者，得用強制力拘提或逮捕之。同法亦無被告聲稱要委
    任律師，即不得進行逮捕之規定。依上揭勘驗結果，被告於
    01時25分57秒經警員告知：姚先生，因為你涉嫌社會秩序維
    護法，我現在合理懷疑你車上還有其他違禁品。再於01時34
    分40秒經警員告知：我現在先請你下車，因為我怕你會隨時
    發動車輛，造成危險。於01時43分11秒，警員向被告告知法
    定三項權利。於02時03分20秒警員再次稱：你這個武士刀就
    違反槍砲了，請你下車，請你下車，不然我要實施強制力了
    。被告之逮捕程序於告知所涉罪名時已啟動，告知三項權利
    時已完備法定程序，然被告在20分鐘後仍滯留在車上拒絕下
    車。被告滯留車內駕駛座，拒絕警員下車要求近1小時，顯
    然有隨時起駛，利用汽車動力衝撞警員突圍或逃逸之可能，
    堪認有抗拒逮捕之反應，員警因此認為被告有造成值勤警員
    危險之可能，以噴灑辣椒水方式壓制被告抗拒，實施強制力
    進行逮捕，進而控制被告行動，仍難謂其逮捕程序有何違法
    。
  ㈣被告固另辯稱：當時經警包圍，已無人身自由並無控制其車
    輛之能力，警察仍以此違法之搜索強行全面打開上開車輛，
    並將所有車輛的車廂及物品全部翻找，才搜出上開毒品及吸
    食器，警方以此違法的逮捕，及違法的附帶搜索，上開毒品
    及吸食器無法作為被告論罪之證據；被告是由於疼痛難耐，
    加上多名警力拉扯，自己爬出上開車輛，並遭多名警力強力
    壓制在地上並施以暴力，毆打及腳踹，造成被告多處傷口及
    瘀青；被告在派出所的時候，員警有對被告施加壓力，以不
    友善之口氣對話，讓被告壓力很大，被告從被抓時到下午三
    點半才給被告吃飯跟喝水，且是被告主動要求，警察還回答
    說要吃飯不會自己去買，叫律師去買，讓被告有很大的壓力
    等語。然被告經逮捕而暫時失去人身自由之法律依據、原因
    及程序並無違法，已認定如前，至被告經告知逮捕後遭受之
    強制力、經逮捕後之搜索、訊問過程是否有何不合情理處，
    並非聲請提審所得審究部分，附此指明。
四、綜上所述，聲請人及辯護人主張本件警方違法盤查、使用強
    制力，又非法搜索及逮捕，應排除搜索所得證據能力、將被
    告釋放云云，尚不足採。經本院審查聲請人所受逮捕之法律
    依據、原因及程序後，認於法無違。從而，本件聲請人聲請
    提審，為無理由，應予駁回，聲請人並解返原解交之機關即
    新北地方檢察署。
五、依提審法第9條第1項後段，裁定如主文。
中　　華　　民　　國　　111 　年　　7 　　月　　27　　日
                  刑事第二十一庭  法  官  王偉光
上列正本證明與原本無異。　　　　　　　　　
如不服本裁定，應於裁定送達後十日內敘明抗告理由，向本院提
出抗告狀。　
                                  書記官  劉育全
中　　華　　民　　國　　111 　年　　7 　　月　　27　　日